【裁判字號】    95,易,2824
【裁判日期】    951220
【裁判案由】    家庭暴力防治法等
【裁判全文】
臺灣臺中地方法院刑事判決              95年度易字第2824號
公  訴  人  臺灣臺中地方法院檢察署檢察官
被      告  甲○○
輔  佐  人
即被告之子  乙○○
上列被告因違反家庭暴力防治法等案件，經檢察官聲請簡易判決
處刑（95年度偵字第16753號），本院豐原簡易庭認不宜以簡易
判決處刑，簽移本院改依通常程序審理，判決如下：
    主    文
甲○○違反法院依家庭暴力防治法第十三條所為禁止實施家庭暴
力行為及直接騷擾之裁定，處有期徒刑肆月，如易科罰金，以新
臺幣壹仟元折算壹日。
    犯罪事實
一、甲○○與丙○○○為夫妻關係，彼此間具有家庭暴力防治法
    第3條第1項所定之家庭成員關係。甲○○前曾因細故毆打丙○○○，經丙○○○向本院聲請核發民事通常保護令，經本
    院於民國94年9月30日以94年度家護字第1022號民事通常保
    護令，裁定甲○○不得對丙○○○實施身體或精神上不法之
    侵害，及不得直接或間接對丙○○○為騷擾行為，該保護令
    自核發時即94年9月30日起生效，有效期間為1年。上開保護
    令於94年10月11日送達予甲○○收受。惟甲○○、丙○○○
    嗣仍時有爭執，丙○○○乃於95年5月間某日暫遷至其子乙○○位於臺中縣豐原市○○路5巷27號之住所居住，以躲避
    甲○○，詎甲○○為逼使丙○○○返家，竟基於恐嚇危害安
    全及違反民事通常保護令之犯意，於95年7月4日上午8時20
    分許前之某時，在不詳地點，先以藍色原子筆在臺灣省臺中
    縣選舉委員會編印之「第18屆里長選舉選舉公報」背面書寫
    「麗雲你回來有話好說，不回來我就殺奸夫阿成，在殺婦麗
    雲。（本文無標點符號，為便於認知，由本院予以補充標點
    ，下同）」等語，復再以紅色簽字筆循上開字樣加深字跡型
    態，並另以一更為粗體之紅色簽字筆，接續在上開字句後加
    註「反正我不想活」等語，使之為全文係「麗雲你回來有話
    好說，不回來我就殺奸夫阿成，在殺婦麗雲。反正我不想活
    。」等語之具有加害他人生命、身體通知之字條1紙，再於
    95 年7月4日上午8時20分許，騎乘機車至乙○○上開住所外
    ，直接騷擾丙○○○，復將前揭字條張貼於丙○○○置於乙○○屋外用以種植蔬菜使用之保麗龍箱上後，方逕自離去。
    此際，丙○○○恰自屋內向外張望，因而查悉甲○○前開舉
    動，其心已受騷擾而有所驚慌，嗣於甲○○離去後，又出屋
    查看，待發覺前揭字條，心中又是一陣惶恐，惟因丙○○○
    不識字，不解其上內容，惟其從形式上觀察，已預見不善之
    意，乃攜之向臺中縣警察局豐原分局偵查隊報警處理，嗣經
    受理警員告知其上內容後，丙○○○乃因此心生畏懼。甲○○至此除使丙○○○因而心生畏懼外，並違反本院所為前述
    之民事通常保護令裁定。
二、案經丙○○○訴由臺中縣警察局豐原分局報請臺灣臺中地方
    法院檢察署檢察官聲請簡易判決處刑，本院豐原簡易庭認不
    宜以簡易判決處刑，簽移本院改依通常程序審理。
    理    由
壹、程序部分：
    按被告以外之人（包括證人、鑑定人、告訴人、被害人及共
    同被告等）於審判外之陳述雖不符刑事訴訟法第159條之1至
    之4等4條之規定，而經當事人於審判程序同意作為證據，法
    院審酌該言詞陳述或書面陳述作成時之情況，認為適當者，
    亦得為證據；當事人、代理人或辯護人於法院調查證據時，
    知有刑事訴訟法第159條第1項不得為證據之情形，而未於言
    詞辯論終結前聲明異議者，視為有前項之同意，同法第159
    條之5定有明文。立法意旨在於傳聞證據未經當事人之反對
    詰問予以核實，原則上先予排除。惟若當事人已放棄反對詰
    問權，於審判程序中表明同意該等傳聞證據可作為證據；或
    於言詞辯論終結前未聲明異議，基於尊重當事人對傳聞證據
    之處分權，及證據資料愈豐富，愈有助於真實發見之理念，
    且強化言詞辯論主義，使訴訟程序得以順暢進行，上開傳聞
    證據亦均具有證據能力。本件公訴人、被告及輔佐人於本院
    表示對於本件卷內已存在之證據之證據能力不爭執（本院卷
    第17頁、第33頁），是本件證人丙○○○於警偵訊中之證述
    內容，及警卷所附臺中縣警察局豐原分局保護令執行紀錄表
    等證人於審判外之言詞或書面證據，仍具有證據能力。
貳、實體部分：
一、有罪部分：
（一）上開事實，訊據被告於本院審理中固不諱稱其與證人丙○○○係夫妻關係，而證人丙○○○前經向本院聲請保護令
      ，並經本院核發如前述內容之保護令；及其於該保護令期
      間內，亦即於丙○○○避居其子乙○○住所期間，其曾騎
      乘機車至該處所外等事實，惟仍矢口否認有何恐嚇危害安
      全及違反民事保護令之情事，辯稱：其不識字，自不可能
      會寫前揭內容之字條，該字條不是其所貼云云。然查，前
      開事實，業據被告於警訊及本院準備程序中坦認不諱，核
      與證人丙○○○於警偵訊及本院審理中證述如何於避居乙○○住所期間，自屋內發現被告騎乘機車至此，因而心生
      惶恐，嗣待被告離去後，出屋查看發覺前開字條，乃報警
      處理，經警再告知其上內容後，其更因而心生畏懼等經過
      情節相符，復有前揭字條及前述本院民事通常保護令裁定
      、臺中縣警察局豐原分局保護令執行紀錄表等在卷可參，
      堪認被告前開不利於己之自白確與事實相符，應可採信，
      並據為其論罪科刑之依據。至被告雖改以前詞答辯，惟被
      告於警訊中已自承：其稍識字等語，有警訊筆錄在卷可查
      ，是其改稱：其不識字，不可能寫這字條云云，無非事後
      推諉之詞自不可信。綜上本案事證明確，被告犯行洵堪認
      定。
（二）被告、證人丙○○○係夫妻關係，除為其2人所述甚詳外
      ，並有前揭民事保護令內容可資參照，應無疑義，是被告
      、證人丙○○○彼此間即具有家庭暴力防治法第3條第1項
      所定之家庭成員關係。而被告經本院以前揭民事通常保護
      令，裁令其不得對證人丙○○○實施身體或精神上不法之
      侵害，不得直接或間接對丙○○○為騷擾行為，竟仍於該
      保護令有效時間內，書寫前開載有加害生命、身體內容之
      字條，並於丙○○○為躲避其而避居他處時，攜該字條至
      丙○○○之避居處所外徘徊，復進而將該字條張貼於屋外
      ，使證人丙○○○稍後得悉其內容時，因而心生畏懼，而
      據此方式，對於證人丙○○○直接予以騷擾及實施家庭暴
      力行為，核其所為係犯家庭暴力防治法第50條第1款、第2
      款之違反保護令罪及刑法第305條恐嚇危害安全罪。被告
      與證人丙○○○彼此間具有前述之家庭成員關係，是被告
      對證人丙○○○犯刑法第305條恐嚇危害安全罪，併應同
      時成立家庭暴力防治法第2條第2項之家庭暴力罪。（起訴
      書就被告所犯違反家庭暴力防治法部分，雖僅引用同條第
      2 款之法條，惟公訴人於起訴書及本院陳述起訴要旨，均
      已提及被告恐嚇證人丙○○○部分，即表示併就同法第2
      條第2項及第50條第1款部分予以起訴，是上開同法第2條
      第2項及第50條第1款之法條，應單純僅係公訴人漏引；且
      此之漏引，核與被告實體之攻擊、防禦無影響〈同法第2
      條第2項家庭暴力罪，僅係單純之罪名，實質上無刑度規
      定〉，亦無變更起訴法條之問題，自應由本院逕依職權加
      以補充）。被告以一行為同時犯上開數罪名，為想像競合
      犯，應依刑法第55條規定，從一重之違反保護令罪論，而
      以家庭暴力防治法第50條第1款、第2款論科。爰審酌被告
      動輒即以肢體、言語對證人丙○○○施加暴力，經本院核
      定保護令，禁止其再對證人丙○○○實施家庭暴力及騷擾
      行為後，仍視本院保護令規範於無物，竟再至證人丙○○○之避難處所騷擾，復張貼前揭字條揚言予以加害，致令
      證人丙○○○身心驚恐，惶惶難以終日，惡性非輕，且犯
      罪後，翻異供詞，否認犯罪，態度不佳，惟念其已高齡70
      歲，人生有限，並患有重聽，現經子女調解，已與證人丙○○○復合，公訴人亦體諒其家庭現況，請求從輕予以量
      刑等一切情狀，量處如主文所示之刑，並諭知如易科罰金
      之折算標準。又被告雖於最近5年內，未曾因故意犯罪受
      有期徒刑以上刑之執行，有臺灣高等法院被告前案紀錄表
      1份在卷可查，公訴人、輔佐人亦均請求予以自新機會等
      語，然被告與證人丙○○○已結婚多年，子孫滿堂，其2
      人縱再難捨舊日熱情，亦應相互體恤、尊重，牽手共渡餘
      年，更應相互勉勵、提攜，努力共同維持家庭和諧，以為
      子女效尤，且被告已年過70，本應老成持重，謹言慎行，
      詎其竟動輒即以暴力相待於證人丙○○○，嗣經本院介入
      依法核發保護令，希藉此促其自省警惕，但仍無效果，被
      告漠視法紀、家庭和諧之心態，俱然可見，已難期其不再
      重蹈覆轍，此徵之被告於犯罪後，一待子女介入調解，獲
      得證人丙○○○之諒解後，旋即於本院審理中翻異供詞，
      否認犯罪一情，更是顯然，本院審酌上情，認實有藉本件
      刑罰以警惕被告之必要，核不應予被告緩刑之宣告，故公
      訴人、輔佐人上開所請，難以允准，附此敘明。
二、不另為無罪之諭知部分：
（一）公訴意旨另稱：被告承前同一犯意，於張貼前述字條後，
      復再以電話向丙○○○之孫子（即輔佐人乙○○之子丁○○，參後述）表示：「叫你奶奶回來，不回來，我要殺她
      。」等語，除使丙○○○亦因此心生畏懼外，並違反本院
      所為前述之民事通常保護令裁定等語，因認被告此部分所
      為亦係以一行為犯刑法第305條恐赫危害安全罪及家庭暴
      力防治法第50條第2款之違反保護令罪。
（二）按犯罪事實應依證據認定之，無證據不得推定其犯罪事實
      ，不能證明被告犯罪者，應諭知無罪之判決，刑事訴訟法
      第154條第2項、第301條第1項分別定有明文。又犯罪事實
      之認定，應憑真實之證據，倘證據是否真實尚欠明確，自
      難以擬制推測之方法，為其判斷之基礎。且認定犯罪事實
      之證據係指足以認定被告確有犯罪行為之積極證據資料而
      言，該項證據自須適合於被告犯罪事實之認定，始得採為
      斷罪資料。故刑事訴訟上之證明資料，無論其為直接或間
      接證據，均須達於通常一般人均不致有所懷疑，而得確信
      其為真實之程度，始得據為有罪之認定，若關於被告是否
      犯罪之證明未能達此程度，而有合理懷疑之存在，致使無
      從形成有罪之確信，根據罪證有疑，利於被告之證據法則
      ，即不得據為不利被告之認定（最高法院53年臺上字第65
      6號、29年上字第3105號、76年度臺上字第4986號及32年
      上字第67號判例參照）。
（三）公訴人認被告涉有此部分罪嫌，無非係以證人丙○○○之
      證述為其論據。然訊之被告於本院審理時，則堅決否認有
      何撥打電話予其孫子表示：「叫你奶奶回來，不回來，我
      要殺她。」等語之情事，辯稱其打電話係要其孫子告訴乙○○回家拿菜等語。
（四）本院查：
      1、證人丙○○○雖於警偵訊中證稱：被告打電話給證人
         即其孫子丁○○表示：「叫你奶奶回來，不回來，我
         要殺她。」等語，嗣證人丁○○依實轉告其知悉，其
         聞後恐懼之心油然而生等語，惟此僅有證人丙○○○
         片面之傳聞轉述，是否屬實，已非無疑。且經再求證
         予證人丁○○，證人丁○○於本院審理中證稱：「（
         本院問：你祖父〈即被告，下同〉打電話來叫你祖母
         〈即證人丙○○○，下同〉回去的電話有幾通？）有2
         通。」、「（本院問：這2通電話都是7月〈指95年度
         〉的事情嗎？）是的，約間隔1天左右。（嗣改稱）應
         該是同一天，下午打1通，晚上再打1通。」、「（本
         院問：你祖父打這2通電話，他有提到說如果你祖母不
         回去就要殺你祖母嗎？）沒有。」等語，足見證人王
         翁麗雲前開證述內容，確無憑證可稽，自無從予以採
         信，是被告辯稱未打過上述電話等語，即堪採信。
      2、綜上所述，公訴人認被告涉有此部分恐嚇及違反保護
         令罪嫌所舉之證據資料，經本院調查審閱後，尚不足
         以形成不利被告之心證，此外，本院復查無其他積極
         證據足認被告有此部分所指之犯行，揆諸前揭法條及
         判例意旨，原應為有利於被告之認定，為其無罪之諭
         知，因公訴人認被告此部分犯行，與前揭論罪科刑之
         部分，分別有實質上一罪或係想像競合犯之裁判上一
         罪關係，爰不另為無罪之諭知。
據上論斷，應依刑事訴訟法第452條、第299條第1項前段，家庭
暴力防治法第2條第2項、第50條第1款、第2款，刑法第11條前段
、第305條、第55條、第41條第1項前段，刑法施行法第1條之1第
1項、第2項前段，判決如主文。
本案經檢察官戊○○到庭執行職務。
中    華    民    國    95    年    12    月    20    日
                  刑事第14庭    審判長法  官  楊真明
                                      法  官  陳  葳
                                      法  官  林世民
上正本證明與原本無異。
如不服本判決，應於送達後10日內向本院提出上訴狀（須附繕本
），上訴於臺灣高等法院臺中分院。
                                      書記官  紀俊源
中    華    民    國    95    年    12    月    20    日
附錄論罪科刑法條：
家庭暴力防治法第50條
違反法院依第13條、第15條所為之下列裁定者，為本法所稱之違
反保護令罪，處3年以下有期徒刑、拘役或科或併科新台幣10萬
元以下罰金︰
一、禁止實施家庭暴力行為。
二、禁止直接或間接騷擾、接觸、通話或其他連絡行為。
三、命遷出住居所。
四、遠離住居所、工作場所、學校或其他特定場所。
五、命完成加害人處遇計畫：戒癮治療、精神治療、心理輔導或
    其他治療、輔導。
中華民國刑法第305條
以加害生命、身體、自由、名譽、財產之事，恐嚇他人致生危害
於安全者，處2年以下有期徒刑、拘役或3百元以下罰金。


司法院資訊處製作；財團法人民間司法改革基金會備份。
